臺灣桃園地方法院刑事判決
110年度訴字第1321號
公  訴  人  臺灣桃園地方檢察署檢察官 
被      告  陳慶桓



上列被告因詐欺案件，經檢察官提起公訴（110年度偵字第14318
號、110年度偵字第18297號、110年度偵字第22240號），本院判
決如下：
    主  文
陳慶桓無罪。
    理  由
一、公訴意旨略以：被告陳慶桓明知不法份子常為掩飾資金流向
    以避免檢警查緝，而需利用他人所申請之金融機構帳戶作為
    資金斷點，是被告應可預見若提供個人金融帳戶，容任無從
    追索之人進出不明來源資金，極可能幫助他人實施犯罪行為
    。詎被告為貪圖貸款利益，基於縱他人以其所交付之帳戶資
    料實施犯罪行為，亦不違背其本意之幫助詐欺犯意，於民國
    110年1月15日，將其所申請之中國信託商業銀行帳號000-00
    0000000000號帳戶（下稱中信帳戶）、玉山銀行帳號000-00
    00000000000號帳戶（下稱玉山帳戶）、兆豐國際商業銀行
    帳號000-00000000000號帳戶（下稱兆豐帳戶）提供給某真
    實姓名不詳、自稱「林宗慶」之專員匯入來源不明資金，「
    林宗慶」所屬之詐欺集團成員即利用電話向告訴人李瀛修、
    楊立宏施用如附表所示之詐術，致其等陷於錯誤，於附表所
    示時間將附表所示款項分別匯入被告之兆豐帳戶、玉山帳戶
    內。嗣被告再與「林宗慶」等人共同意圖為自己或他人不法
    所有，基於三人以上詐欺之犯意聯絡，明知其上揭帳戶內匯
    入之金錢係來源不明之款項，仍於附表所示時日，將其帳戶
    內之詐騙所得領出後，轉交該詐欺集團所屬真實姓名不詳、
    自稱為「陳經理」所指定之「公務員」。因認被告涉犯刑法
    第30條第1項、第339條第1項（起訴書誤載為第339條之4第1
    項第2款）之幫助詐欺取財、第339條之4第1項第2款之加重
    詐欺取財罪嫌等語。
二、按犯罪事實應依證據認定之，無證據不得認定犯罪事實。不
    能證明被告犯罪或其行為不罰者，應諭知無罪之判決。檢察
    官就被告犯罪事實，應負舉證責任，並指出證明之方法，刑
    事訴訟法第154條第2項、第301條第1項、第161條第1項分別
    定有明文。次按事實之認定，應憑證據，如未能發現相當證
    據，或證據不足以證明，自不能以推測或擬制之方法，以為
    裁判基礎（最高法院40年度台上字第86號判決意旨參照）。
    而認定不利於被告之事實，須依積極證據，苟積極證據不足
    為不利於被告事實之認定時，即應為有利於被告之認定，更
    不必有何有利之證據（最高法院30年度上字第816號判決意
    旨參照）。所謂認定犯罪事實之積極證據，雖不以直接證據
    為限，間接證據亦包括在內，然而無論直接或間接證據，其
    為訴訟上之證明，須於通常一般之人均不致有所懷疑，而得
    確信其為真實之程度者，始得據為有罪之認定，倘其證明尚
    未達到此一程度，而有合理之懷疑存在時，自不能以推測或
    擬制之方法，以為有罪裁判之基礎（最高法院76年度台上字
    第4986號判決意旨參照）。
三、公訴意旨認被告陳慶桓涉犯幫助詐欺取財及加重詐欺取財罪
    嫌，無非係以被告於警詢及偵查中之供述、證人即告訴人李
    瀛修、楊立宏於警詢中之指訴、兆豐帳戶客戶基本資料表及
    存款往來交易明細表、中信帳戶資料及交易明細、玉山帳戶
    資料及交易明細、兆豐銀行ATM監視器影像翻拍照片、超商
    監視器影像翻拍照片、玉山銀行監視器影像翻拍照片、告訴
    人楊立宏與詐欺集團成員通話紀錄及網路匯款紀錄為主要論
    據。
四、訊據被告固坦承將其所有之兆豐帳戶、玉山帳戶及中信帳戶
    之存摺封面照片傳送予「林宗慶」，並於附表所示之提領時
    間、地點將兆豐帳戶及玉山帳戶內之款項領出交付予他人之
    事實，惟堅決否認有何幫助詐欺取財及三人以上共同詐欺取
    財之犯行，辯稱：當時原本是要做合法貸款來支撐公司營運
    ，那時太急，已經要發員工薪水，需要借新臺幣（下同）3
    、40萬元，第一次創業遇到這種事情，又因為疫情關係，第
    一次做貸款，不太瞭解程序，交付3個帳戶的原因就是為了
    貸款，對方說需要3個帳戶作流水帳，以達到我的評分合格
    ，就是貸款標準，他是跟我講說必須經過現金的轉帳及領出
    ，以提高評分，我不知道告訴人付錢的原因，我只知道我的
    帳戶有這些錢，對方告知我去提領將錢交給公務員等語。
五、本院之判斷：
（一）被告將兆豐帳戶、玉山帳戶之存摺封面照片傳送予「林宗
      慶」，嗣「林宗慶」所屬詐欺集團成員分別致電告訴人2
      人，對其等施以附表所示詐術，致其等均陷於錯誤，而分
      別匯款至兆豐帳戶、玉山帳戶，再由被告於同日將其等匯
      入之款項領出交付詐欺集團所屬成員等事實，有前揭被告
      供述、證人即告訴人指訴、帳戶資料及交易明細、告訴人
      匯款紀錄、被告提領及交付款項之監視器影像翻拍照片等
      在卷可證，此部分事實首堪認定。
（二）惟按行為人對於構成犯罪之事實，明知並有意使其發生者
      ，為故意。行為人對於構成犯罪之事實，預見其發生而其
      發生並不違背其本意者，以故意論，刑法第13條定有明文
      。前者學理上謂為意欲主義，後者謂為容任主義，不論「
      明知」或「預見」，皆為故意犯主觀上之認識，只是程度
      之區別，分屬直接故意、間接故意，然均應具備對於構成
      犯罪事實的認識或預見，準此，倘行為人如係遭詐欺而交
      付帳戶或參與提領詐欺款項行為，則其並無共同犯罪之意
      思，亦非認識收受其帳戶者將持以對他人從事詐欺取財犯
      罪而交付，主觀上即無與他人共同或幫助他人為詐欺犯罪
      之認識。
（三）被告就其前揭所辯，提出其與暱稱為「林宗慶」、「陳經
      理」之LINE對話紀錄（見110年度偵字第14138號卷第89至
      113頁），可知「林宗慶」傳送貸款方案資訊予被告後，
      被告詢問得否申辦，並依據對方要求，填寫包括姓名、身
      分證字號、地址、電話、教育程度、軍種、財產、婚姻狀
      況等詳細資料予對方後，對方即告以審核結果分數差距在
      於餘額金額及金流不足，提議被告配合做流水帳以便向公
      司爭取貸款，說明流水帳將進行2至3日，每日早上由公司
      匯入款項至被告帳戶，由客戶經理指導被告將款項領出後
      ，再由公司外務向被告收取，被告則需簽立代收代付合約
      ，同時向被告索取其身分證正反面、銀行帳戶提款卡正面
      、簿子封面，被告得知該方式後，曾詢問對方得否直接轉
      帳，對方則回覆為確保資金無任何短缺，故需由外務親自
      收取，被告隨即傳送身分證正反面照片、玉山帳戶存摺及
      提款卡照片、中信帳戶及提款卡照片、兆豐帳戶存摺及提
      款卡照片予對方，對方則傳送「陳經理」之LINE連結予被
      告，被告再於1月22日催促對方申辦進度；之後，即與「
      陳經理」密切聯繫流水帳之進行及交付款項時間，並再詢
      問「陳經理」是否得以轉帳方式交付，及詢問提領上限問
      題，隨後於1月23日「陳經理」陸續告知入帳資訊，被告
      即依據「陳經理」指示前往玉山銀行、兆豐銀行及中信銀
      行提領款項後，前往超商交付款項，期間因曾自行領取中
      信帳戶內款項5,600元而詢問是否影響貸款進行等事實，
      則被告所辯因貸款而交付兆豐帳戶、玉山帳戶、中信帳戶
      存摺照片乙節，尚非虛妄。
（四）又被告之中信帳戶確實於1月23日分別有提領5,000元、60
      0元之紀錄，亦有中信帳戶交易明細附卷可參（見110年度
      偵字第22240號卷第99頁），與前揭對話內容中被告曾詢
      問「陳經理」自行提領款項行為是否影響貸款程序乙情亦
      屬相符。再者，被告坦承僅交付兆豐帳戶、玉山帳戶、中
      信帳戶之存摺封面影本予詐欺集團成員，且嗣後亦係經由
      被告提領告訴人匯入之款項轉交詐欺集團成員等事實，足
      認被告所交付之3個帳戶存摺、提款卡均仍由被告自行保
      管使用中，並無將銀行帳戶擅自交付予他人，而放棄自己
      使用持有狀態之情形，且倘被告明知或可預見交付之帳戶
      將供詐欺集團用以收取不法所得，應可知悉帳戶將隨時因
      被害人報警而遭列為警示帳戶致無法存取，卻未於交付前
      將帳戶內款項領出，亦顯與一般以交付帳戶存摺及提款卡
      幫助詐欺取財之行為不同。
（五）從而，被告所稱係為辦理貸款而交付帳戶之事實，足堪採
      信，則被告既係受詐欺而以交付帳戶對於詐欺取財之犯罪
      事實提供助力，並因此完成後續提領款項行為，難認對於
      詐欺犯罪事實為明知或可預見，更無任何以其行為容任詐
      欺取財發生之心態，又依據檢察官所提事證，當僅能證明
      被告之兆豐帳戶、玉山帳戶遭詐欺集團利用以收取告訴人
      受騙匯入之款項，及被告提領該款項之事實，自不足僅以
      所謂社會一般人可能的經驗、或是正常銀行貸款的狀況，
      而認定被告主觀上已可預見他人將持其所交付之銀行帳戶
      向他人詐取財物，及被告係基於與詐欺集團之犯意聯絡而
      分擔領取款項之行為，即無以遽認被告具有幫助犯詐欺取
      財及三人以上共同詐欺取財之主觀故意。
六、綜上所述，本案依檢察官所提事證，經綜合評價調查證據之
    結果，尚不足使被告幫助詐欺取財、加重詐欺取財之犯罪事
    實，到達通常一般之人均不致有所懷疑，而得確信為真實之
    程度。此外，復無其他積極證據足資證明被告涉有公訴意旨
    所指之幫助詐欺取財犯行，揆諸前揭法律規定及判決意旨，
    自應為被告無罪之諭知。
據上論斷，應依刑事訴訟法第301 條第1 項前段，判決如主文。
本案經檢察官陳雅譽提起公訴，檢察官劉建良到庭執行職務。
中　　華　　民　　國　　111 　年　　4 　　月　　13　　日
            刑事第十二庭    審判長法　官　張宏任
　　　　　　　　　                法  官  林姿秀
　　　　　　　　　                法  官  陳華媚
以上正本證明與原本無異。
如不服本判決應於收受判決後20日內向本院提出上訴書狀，並應
敘述具體理由。其未敘述上訴理由者，應於上訴期間屆滿後20日
內向本院補提理由書(均須按他造當事人之人數附繕本)「切勿逕
送上級法院」。 
    　　　　　　　　　　　　　　　書記官　王岫雯　　　　
中　　華　　民　　國　　111 　年　　4 　　月　　13　　日
附表：
編 號 告訴人 實施詐術時間及方式 匯款時間 匯款金額 （新臺幣） 匯入帳戶 被告提領時間、地點 1 李瀛修 110下午4時39分許；佯稱網路購物訂單錯誤，需解除設定 110年1月23日晚上7時19分、同日晚上7時20分 29,811元、 14,301元 兆豐帳戶 110年1月23日晚上7時31分、32分，在桃園市○○區○○路00號兆豐銀行中壢分行，領取300,00元、14,000元後，前往統一便利超商元化門市交付詐欺集團成員。 2 楊立宏 110年1月23日晚上7時24分許；佯稱網路購物會員資料錯誤，需解除設定 110年1月23日晚上9時31分、同日晚上9時40分 99,856元、50,123元 玉山帳戶 110年1月23日晚上9時43分至48分，在桃園市○○區○○路000號玉山銀行中壢分行，連續提領30,000元共4筆、29,000元、900元後，前往上揭同一超商門市交付詐欺集團成員。